臺灣高等法院刑事判決　　　　　　　　94年度上訴字第1417號
上　訴　人　台灣桃園地方法院檢察署檢察官
被　　　告　丙○○
指定辯護人　本院公設辯護人 王永炫
上列上訴人因強盜等案件，不服臺灣桃園地方法院93年度訴字第
1348號，中華民國94年2月25日第一審判決（起訴案號：臺灣桃
園地方法院檢察署93年度偵字第9594號），提起上訴，本院判決
如下：
    主  文
原判決撤銷。
丙○○竊盜因防護贓物脫免逮捕而當場施以強暴，累犯，處有期
徒刑伍年肆月；又連續意圖為自己不法之所有，以恐嚇使人將本
人之物交付，累犯，處有期徒刑拾月，附表三所示之物沒收之，
應執行有期徒刑肆年，附表三所示之物沒收之。
        事  實
一、丙○○前因違反槍砲彈藥刀械管制條例等案件，經台灣高雄
    地方法院判處應執行有期徒刑10月，又因違反麻醉藥品管理
    條例案件，經台灣高雄地方法院判處有期徒刑6月，嗣經台
    灣高雄地方法院裁定應執行有期徒刑1年4月，於90年8月17
    日縮短刑期執行完畢，猶不知悔悟。
二、丙○○意圖為自己不法所有，於92年3月4日下午4、5時許，
    駕駛不知情之兄林正興所有之車牌號碼EB─34 55號自用小
    客貨車，行經桃園縣龜山鄉兔坑村大湖頂南海觀音普陀禪寺
    附近產業道路時，見庚○○所有之鐵板放置路邊，竟心生貪
    念，竊取鐵板約20片至30片左右（價值約新台幣9千元），
    搬運至上揭自用小客貨車內，得手後欲離去時，適為庚○○
    之友人申○○發現，鍾浩榮遂騎乘機車尾隨在丙○○所駕駛
    之自用小客貨車後面，並電知庚○○到場處理，嗣丙○○駕
    車駛離現場約20分鐘後停車打電話，庚○○夥同友人辛○○
    、李進生亦趕到丙○○停車處攔阻，並報警處理，於警員抵
    達前，庚○○、辛○○、李進生及丙○○前往前揭南海觀音
    普陀禪寺前空地等待警員到場處理，詎丙○○於警員未到之
    前，以電話通知真實姓名年籍不詳綽號「小康」成年男子前
    來，而於同日晚上6時30分許，綽號「小康」夥同20名至30
    名左右之真實姓名年籍不詳之成年男子，分別駕駛不詳車牌
    號碼之自用小客車及機車前來南海觀音普陀禪寺前空地，丙○○意圖脫免逮捕及防護贓物竟與渠等共同基於傷害之犯意
    ，或徒手、或持木棍共同毆打庚○○、申○○、李進生（該
    3 人傷害部分未提出告訴）、辛○○（所訴傷害部分，業於
    原審審理時撤回告訴，詳後述）後，旋丙○○駕駛前揭自用
    小客貨車後載竊得之鐵板逃離現場，綽號「小康」成年男子
    及20名至30名左右之真實姓名年籍不詳之成年男子亦均駕車
    離去，嗣警員經庚○○、辛○○、李進生、鍾浩榮指認丙○○照片後，通知丙○○到警局說明，始查獲上情。
三、丙○○另基於意圖為自己不法所有之竊盜、恐嚇取財之概括
    犯意，先於93年5 月中旬某日，在龜山鄉某處，向真實姓名
    年籍不詳成年男子以新台幣（下同）1 萬5 千元之價格購買
    不知情之子○○於宜蘭西後街郵局所開立帳號000000000000
    00號之金融卡1 枚（無證據證明丙○○知悉為贓物），以供
    鴿主匯款及其提領匯款之用。丙○○乃自同年5 月19日起至
    同年6 月15日止，每隔數日即前往龜山鄉○○路坑二十九號
    後方山區架設捕鴿網，以攔截他人外放訓練飛行之賽鴿，俟
    賽鴿於飛經前開山區不慎陷網時，再將賽鴿自網上取下移入
    其所有網鴿袋，而連續竊得如附表一、二所示鴿主所有之賽
    鴿，並將竊得之賽鴿攜回龜山鄉○○路坑二十九號後方廢棄
    工廠之住處，旋依賽鴿腳環上所留之聯絡電話等資料，以其
    所有之MOTOROLA牌行動電話（序號為000000000000000 ）搭
    配門號0000000000號SIM 卡，連續於附表一所示之時間，向
    附表一所示之被害人或恫稱：若不匯款，要將鴿子殺掉等語
    、或恫稱渠等所有之賽鴿在其手上，並要求渠等匯款等語，
    使附表一所示編號1 至5 號之鴿主理解其係暗示如不依指示
    匯款，渠等賽鴿即無法取回，因之心生畏懼，而匯入款項至
    前揭子○○帳戶內（其中附表一所示編號6 至10號未匯款，
    詳細行為時間、被害人、恐嚇金額及匯款帳戶，均詳附表一
    ），共計得款2萬9千8百元。
四、丙○○又承上三、同一竊盜之概括犯意，於93年6月14日晚
    上6、7時許，在龜山鄉○○路、振興路口處，竊取未○○使
    用之車牌號碼ARS─257號重型機車（為蘇進棟所有，於93年
    5月12日晚上9時許在台北縣板橋市○○○路○段二三三號處
    發現失竊），並懸掛車牌號碼GDV─653號車牌（向不知情之
    午○○連同車子買入），供作日常代步工具。嗣於93 年6月
    15日中午12時30分許，為警在龜山鄉○○路坑二十九號後方
    之廢棄工廠內當場查獲，並扣得其所有供竊取賽鴿、聯絡鴿
    主取贖所用之網鴿網1個、網鴿麻袋1個、MOTOROLA牌行動電
    話（序號為000000000000000）1具、記事本1本、金融卡1枚
    等物，並尋獲附表一、二所示之賽鴿。
五、案經庚○○訴由桃園縣政府警察局龜山分局暨桃園縣政府警
    察局龜山分局報請臺灣桃園地方法院檢察署檢察官偵查起訴
    。
    理  由
一、按被告以外之人於審判外之陳述，雖不符同法第159條之1至
    之4規定，而經當事人於審判程序同意作為證據，法院審酌
    該言詞陳述或書面陳述作成時之情況，認為適當者，亦得為
    證據。又當事人、代理人或辯護人於法院調查證據時，知有
    第159條第1項不得為證據之情形，而未於言詞辯論終結前聲
    明異議者，視為有前項之同意，此亦據同法第159 條之5規
    定甚明。查本件認定事實所引用之卷內所有文書、物證等，
    並無證據證明係公務員違背法定程序所取得，且卷內之文書
    、物證，亦無刑事訴訟法第159條之4之顯有不可信之情況與
    不得作為證據之情形；次按證人鍾浩榮、辛○○、李進生、
    被害人庚○○、未○○、壬○○、寅○○、丁○○、甲○○
    、癸○○、戊○、丑○○、辰○○、巳○○、乙○○、己○○、卯○○於警詢中指述，固屬被告以外之人於審判外之言
    詞陳述，且不符刑事訴訟法第159條之3規定，惟檢察官、被
    告就卷存之文書證據、物證、前開證人、被害人於審判外之
    陳述，迄於本院言詞辯論終結前均未聲明異議，而渠等所陳
    述者均係失竊、被恐嚇取財之客觀事實，本院審酌本件認定
    事實所引用之文書證據、物證等證據及前揭證人、被害人於
    陳述作成時之情況，核無違法取證及證明力明顯過低之瑕疵
    ，亦認以之作為證據為適當，故依諸上開規定，均有證據能
    力。
二、被告經傳雖未到庭，惟據其以前陳述坦承事實三、四部分之
    犯行不諱，惟矢口否認事實二部分之犯行，並辯稱：伊當時
    不知道鐵板是庚○○的，等知道時就向其說對不起要還給他
    ，未打被害人不承認準強盜云云。
三、經查：
  (一)被告於前揭時、地竊取庚○○所有之鐵板、架設捕鴿網竊得
    如附表一、二所示鴿主所有之賽鴿，並打電話予附表一所示
    編號1號至10號之被害人，或恫稱：若不匯款，要將鴿子殺
    掉等語，或恫稱渠等所有之賽鴿在其手上，並要求渠等匯款
    等語及竊取未○○使用之車牌號碼ARS─257號重型機車等犯
    行，除據被告於原審審理時自白不諱外，並經被害人未○○
    於警訊中指述、證人午○○於審理中證述、證人即被害人壬○○、寅○○、丁○○、甲○○、癸○○、戊○於警詢、審
    理中證述及被害人丑○○、辰○○、巳○○、乙○○、己○○、卯○○於警詢中指述綦詳，此外，並有被害人未○○、
    傅津貴、巳○○、乙○○、己○○出具之贓物認領保管單、
    被害人巳○○匯款至子○○帳戶之郵政國內匯款收據、子○○於宜蘭西後街郵局所開立上揭帳號之客戶歷史交易清單等
    附卷足憑，復有被告所有供竊取賽鴿、聯絡鴿主取贖所用之
    鴿網1個、網鴿麻袋1個、MOTORO LA牌行動電話（序號為000
    000000000000）1具、記事本1本、金融卡1枚等物扣案可資
    佐證。被告自白，核與事實相符，堪予採信。又所謂「恐嚇
    」，係指以危害通知他人，使該人主觀上生畏怖心之行為，
    查被告向附表一所示編號2號、3號、4號、7號、8號、9號、
    10號之被害人恫稱渠等所有之賽鴿在其手上，並要求匯款等
    語，其意在告知鴿主，若要尋回鴿子，必須交付金錢，其客
    觀上已有將危害通知他人之行為，而鴿主為恐損失鴿子，當
    會自動匯款，以求鴿子平安飛回，鴿主主觀上已生不依指示
    匯款，即有損失鴿子之畏怖心，是被告於附表一所示之行為
    ，明顯影響鴿主之意思決定與行動自由，而該當刑法上恐嚇
    取財罪之恐嚇要件，從而，被告竊盜、恐嚇取財犯行，足以
    認定。至被告向真實姓名年籍不詳成年男子以1萬5千元之價
    格，購買子○○於宜蘭西後街郵局所開立帳號000000000000
    00號之金融卡1枚，證人子○○經原審傳拘未到，檢察官迄
    未能舉證證明其係知贓故買，本院復查無其他積極證據證明
    被告取得之前揭金融卡為贓物，依罪疑唯輕原則，尚難認被
    告涉有刑法第349條第2項故買贓物之犯行，附此敘明。
  (二)證人即被害人庚○○於原審供稱：「…當天鍾浩榮看到有人
    偷我的鐵板打電話給我，我先報警，之後馬上追下去，到了
    觀音的南海普陀寺，我發現被告停在寺廟後面打電話，車裡
    有我的鐵板，我也有看到鍾浩榮，我到了之後，我又打電話
    給警局告知警察小偷在何處，然後我等警察來，但是警察根
    本沒有來，因為後面的路很暗，下面普陀寺的燈較亮，我們
    到那裡等警察來，後來被告打電話叫他的朋友二、三十個人
    來打我們，將我們打傷，被告與他的朋友就將車子連同鐵板
    載走。」 (見原審卷(二)第14頁)；證人辛○○於原審供稱：
    「當天鍾浩榮打電話給庚○○，我就搭乘庚○○的車追被告
    ，追到要往迴龍的產業道路上，看到被告、被告的車、車上
    的鐵板，我們就打電話報警，警局說有三部警車過來，但是
    直到晚上七、八點都沒有警車過來，我們等警車這段時間，
    庚○○說到下面廣場比較亮，被告也說將車子一起開過去等
    警察，我們在那裡一直等，等了二個小時以上，被告利用這
    段期間打電話給他的朋友，後來被告的朋友來了二、三十個
    ，他的朋有來了之後就無緣無故打我們。」 (見原審卷(二)第
    19頁)；證人鍾浩榮於原審供稱：「…案發當天，我在寺廟
    的路旁邊聽到車子要走的聲音，出來探頭看一下，看到庚○○的鐵板被人家載在車上，我就打電話告知庚○○此事，我
    就騎機車尾隨小偷所駕駛車子後面，我追了大約二十多分鍾
    ，才見小偷停下來，在這中間，我的眼光均沒有斷掉，等小
    偷停下來時，我又打電話給庚○○，並告知他小偷現在何處
    ，庚○○找辛○○一起來，並且打電話給警察局，庚○○到
    了之後，我就在旁邊，離得遠遠的，並沒有再管這件事了，
    之後我先離開到下面的寺廟內，後來我有再回到現場，回來
    之後我看到被告有叫一群人來，每個人都打我們，所以我就
    跑了。」、「 (你是否等庚○○來才走？)是。」、(見原審
    卷(二)第5頁、第10頁)，查以上證人所述情節互核相符，原審
    質之被告亦坦陳：「 (對證人鍾浩榮之證言有何意見？( 提
    示並告以要旨)) 我只有離開現場二、三百公尺，不是證人
    所述的二、三公里，其餘無意見。」、「 (對證人庚○○之
    證言有何意見？(提示並告以要旨)) 我當時不知道鐵板是證
    人的，等我知道的時候，我就向證人說對不起並說要還給他
    ，鐵板確實是我偷的，我沒有意見。」、「 (對證人辛○○
    之證言有何意見？)我沒有出手打他，是我的朋友打他的。
    」 (見原審卷(二)第13頁、第18頁、第22頁)，是證人所述應
    符實情，可見案發當天被告偷鐵板上車，即遭目擊者鍾浩榮
    發現尾隨在後並打電話通知被害人庚○○前來繼續監控，被
    告行蹤始終未離追躡者視線，依最高法院28年上字第1984號
    判例意旨，被告毆人處所仍不失為行竊當場，則被告竊盜後
    因脫免逮捕，防護贓物而當場實施強暴脅迫，成立準強盜罪
    ，洵無疑義。
  綜上，本件事證明確，被告所辯無非卸責飾詞，不足採信，其
  之犯行洵堪認定，應依法論科。
三、核被告所為前揭事實二部分之犯行，係犯刑法第329條之準
    強盜罪；事實三部分之犯行，係犯同法第320條第1項之竊盜
    罪（即附表一、二部分）、第346條第1項之恐嚇取財既遂罪
    （即附表一所示編號1至5）、第346條第1項、第3項之恐嚇
    取財未遂罪（即附表一所示編號6至10）；前揭事實四部分
    之犯行，係犯同法第320條第1項之竊盜罪。被告就附表一所
    示編號6至10部分之犯行，雖已打電話予被害人勒贖款項，
    已著手恐嚇取財行為之實施，惟或因被害人並未將款項匯入
    被告所指定之帳戶、或尚未告知帳戶電話即中斷，其犯罪尚
    屬未遂。被告前揭事實三、四部分之多次竊盜及恐嚇取財既
    遂、未遂犯行，時間緊接，方法雷同，且犯構成要件相同之
    罪，顯皆係基於概括犯意為之，為連續犯，均以一罪論，並
    依法加重其刑。公訴人認被告所犯前揭事實四之竊盜犯行，
    係另行起意，應與前揭事實三之多次竊盜犯行分論併罰，容
    有誤會。又被告所犯前揭竊盜、恐嚇取財二罪間，有方法、
    目的之牽連關係，應從一重之連續恐嚇取財既遂罪處斷。被
    告於如附表一所示編號1至4、6至9及如附表二所示1之犯行
    ，雖未經起訴，惟該部分與已起訴部分具有連續犯之裁判上
    一罪不可分關係，本院自得一併審究。被告所為準強盜罪及
    恐嚇取財罪，犯意各別，罪名不同，應分論併罰。被告有前
    揭事實一所載犯罪科刑執行情形，有本院被告全國前案紀錄
    表在卷可參，其於有期徒刑執行完畢後，5年內再犯有期徒
    刑以上之本罪，為累犯，應依法遞加重其刑。原審論處被告
    罪刑本非無見，惟原判決事實欄記載附表一所示編號1至5部
    分被害人業已匯款，理由欄部分卻記載為尚未匯款，致事實
    理由矛盾。又被告所為事實二部分成立準強盜罪，原審誤為
    不成立，均有未洽，檢察官上訴意旨指摘原判決不當，應認
    有理由，應由本院將原判決撤銷，爰審酌被告不思正途取得
    財物，並為一己之利益竊取被害人鴿子以恐嚇被害人，行逕
    惡劣，影響社會治安非輕，及其品行、犯罪動機、目的、手
    段、犯罪所得利益，犯後坦承部分犯行之犯罪後態度等一切
    情狀，量處如主文所示之刑，以資懲儆。扣案鴿網1個、網
    鴿麻袋1個，係被告所有供竊取賽鴿之用，扣案之MO TOROLA
    牌行動電話（序號為00000000000000 0）1具、記事本1本、
    金融卡1枚，亦係被告所有供恐嚇取財之用，均據被告供承
    在卷，應依刑法第38條第1項第2款規定宣告沒收。至扣案之
    ＳＩＭ卡2張，為客戶與電訊公司約定由電訊公司所有，爰
    不為沒收之諭知。
貳、不另為不受理判決部分：
一、公訴意旨另略以：被告丙○○與真實姓名年籍不詳綽號「小
    康」之成年男子、真實姓名年籍不詳之成年男子約20名至30
    名左右，共同基於傷害之犯意聯絡，或徒手、或持木棍共同
    毆打告訴人辛○○，致告訴人辛○○身體受有挫傷之傷害，
    因認被告涉犯刑法第277條第1項傷害罪嫌云云（起訴書犯罪
    事實欄有載明，所犯法條欄漏未援引）。
二、按告訴乃論之罪，告訴人於第一審辯論終結前得撤回其告訴
    ，刑事訴訟法第238 條第1 項定有明文。本件公訴意旨認被
    告於前揭時、地傷害告訴人辛○○，涉犯刑法第277 條第1
    項之傷害罪嫌。惟查此項罪名依同法第287 條前段規定，須
    告訴乃論，茲據告訴人於原審審理中撤回告訴，經記明筆錄
    （見原審卷(二)第21頁），依刑事訴訟法第303條第3款規定本
    應諭知不受理之判決，惟被告此部分犯行，核與前開準強盜
    論罪部分，有方法結果之牽連犯之裁判上一罪關係，爰不另
    為不受理諭知。
參、被告經合法傳喚，無正當理由不到庭，爰不待其陳述逕行判
    決。
據上論斷，應依刑事訴訟法第369條第1項前段、第364條、第299
條第1項前段、第371條、刑法第329條、第320條第1項、第346條
第1項、第56條、第55條、第47條、第38條第1項第2款、第51條
第5款，罰金罰鍰提高標準條例第1條前段，判決如主文。
本案經檢察官吳國南到庭執行職務。
中　　華　　民　　國　　94　　年　　9 　　月　　28　　日
　　　　　　　　　刑事第十八庭審判長法　官  吳昭瑩
　　　　　　　　　　　　　　　　　  法　官  王麗莉
　　　　　　　　　　　　　　　　　  法　官  楊貴雄
以上正本證明與原本無異。
如不服本判決，應於收受送達後十日內向本院提出上訴書狀，其
未敘述上訴之理由者並得於提起上訴後十日內向本院補提理由書
（均須按他造當事人之人數附繕本）。
                                    書記官  林淑貞
中　　華　　民　　國　　94　　年　　9 　　月　　29　　日
附錄：本案論罪科刑法條全文
中華民國刑法第320條第1項規定：
意圖為自己或第三人不法之所有，而竊取他人之動產者，為竊盜
罪，處五年以下有期徒刑、拘役或五百元以下罰金。
中華民國刑法第346條第1項規定：
意圖為自己或第三人不法之所有，以恐嚇使人將本人或第三人之
物交付者，處六月以上五年以下有期徒刑，得併科一千元以下罰
金。
中華民國刑法第329條
竊盜或搶奪，因防護贓物、脫免逮捕或湮滅罪證，而當場施以強
暴脅迫者，以強盜論。
中華民國刑法第328條第1項
意圖為自己或第3人不法之所有，以強暴、脅迫、藥劑、催眠術
或他法，至使不能抗拒，而取他人之物或使其交付者，為強盜罪
，處五年以上有期徒刑。
